臺灣臺南地方法院刑事判決　　　　　　　　　　　　　九十一年度交訴字第七三號
　　公　訴　人　臺灣台南地方法院檢察署檢察官
　　被　　　告　甲○○
右列被告因過失致死案件，經檢察官提起公訴（九十一年度偵字第九三三號），本院
判決如左：
    主  文
甲○○因過失致人於死，累犯，處有期徒刑陸月，如易科罰金，以參佰元折算壹日。
    事  實
一、甲○○於民國八十七年間因犯過失致死罪，經台灣高等法院台南分院判處有期徒
    刑四月確定，並於八十九年九月二十二日易科罰金執行完畢，仍不知警惕。又於
    九十年十二月二十二日下午十四時四十分許，駕駛車牌號碼ＪＲ－五三七九號自
    用小客車，沿省道台一線北上，由南往北方向行駛，嗣於二九七公里又二百公尺
    處（台南縣下營鄉境內）時，理應注意汽車行駛時，駕駛人應注意車前狀況，並
    隨時採取必要之安全措施，及行車速度，應依標誌之規定，而依當時天候晴、日
    間自然光線充足、柏油路面、路面乾燥、無缺陷、道路上未有任何障礙物、視距
    復屬良好、速限為每小時七十公里等情形以觀，客觀上亦無不能注意之情事，其
    竟疏於注意車前狀況，貿然以時速超過八十公里之時速通過該路段。適同一時地
    馮順喜騎乘車號ＭＳＦ－四六九號機車，沿同路段與甲○○同向行駛，亦應注意
    左轉彎時，轉彎車應讓直行車先行之規定。而依當時之情形，又無不能注意之情
    事，竟亦疏於注意，於通過上開路段時，欲由道路中安全島缺口左，竟，未禮讓
    直行車先行，貿然左轉。由於雙方皆有上述過失，避剎皆已不及，雙方之車輛遂
    於前開路段發生碰撞，甲○○之小客車並於路面留下四十七及四十三點一公尺長
    之剎車痕。馮順喜因之受有「失血性休克、頭胸腹撞傷內出血」等傷害。甲○○
    於肇事後，犯罪未被有偵查權之公務員或機關發覺前，即向台南縣警察局麻豆分
    局警員自首並坦承犯行，進而接受裁判。馮順喜經送醫急救，仍因傷重於到院之
    前死亡。
二、案經臺灣臺南地方法院檢察署檢察官自動舉檢偵查起訴。
    理  由
一、右述犯罪事實，業據被告甲○○於警訊時及偵審中坦承不諱，並有台南縣警察局
    道路交通事故調查報告表一份，以及現場蒐證照片十張附卷可證。而被害人馮順
    喜因本件車禍死亡，除有財團法人台灣基督長老教會新樓醫院九十年十二月二十
    二出具之診斷證明書一份在卷足參外，尚經臺灣臺南地方法院檢察署檢察官督同
    檢驗員相驗屬實，並製有勘驗筆錄、驗斷書及相驗屍體證明書各一份存卷可考。
二、按汽車行駛時，駕駛人應注意車前狀況，並隨時採取必要之安全措施；行車速度
    ，依標誌之規定，道路交通安全規則第九十四條第三項、第九十三條第一項前段
    ，分別定有明文。本件被告駕車於道路上行駛，本應注意上開道路交通安全規則
    ，而案發當時，天候晴、日間自然光線充足、柏油路面、路面乾燥、無缺陷、道
    路上未有任何障礙物、視距復屬良好等情形以觀，復有台南縣警察局道路交通事
    故調查報告表一紙載明可考，據此判斷，客觀上亦無不能注意之情事，其竟疏於
    注意車前狀況，貿然超速行駛，致與被害人所騎乘之機車相撞，是被告之駕駛行
    為，顯有過失。
三、此外，被害人騎乘機車，行經上述路段，轉彎車未禮讓直行車先行，亦係本件車
    禍之肇事原因，然被告之過失，既與告訴人之過失，併合而為本件車禍肇事之原
    因，故告訴人之過失或可供做量刑時之斟酌，但被告之刑責則不能因此相扺而獲
    得免除。
四、末查，本件告訴人係因此次車禍而受有如事實欄所載之傷害並生死亡之結果，故
    被告之過失駕車行為，與被害人之死亡結果間，復具有相當因果關係，是本件事
    證已甚明確，被告過失致死之犯行堪予認定。
五、核被告甲○○所為，係犯刑法第二百七十六條第一項之普通過失致死罪，又被告
    於八十七年間因犯過失致死罪，經台灣高等法院台南分院判處有期徒刑四月確定
    ，並於八十九年九月二十二日易科罰金執行完畢，有台灣台南地方法院檢察署刑
    案資料查註紀錄表及台灣高等法院被告前案紀錄表各一紙在卷可按，其於五年之
    內再犯本件有期徒刑以上之罪，為累犯，應依法加重其刑。又被告於肇事後，犯
    罪未被有偵查權之公務員或機關發覺前，即向台南市縣警察局麻豆分局警員自首
    並坦承犯行，進而接受裁判，此有卷附之警訊筆錄載明可稽，是應依刑法第六十
    二條前段自首之規定，減輕其刑。又刑有加重及減輕時應先加後減。本院審酌被
    告犯罪之動機、目的，其生活狀況、品行、智識程度、本件犯罪所生之危險、損
    害，與其過失程度，及被告犯罪後即與被害人之家屬，就民事賠償問題達成和解
    ，亦有台南縣下營鄉調解委員會調解筆錄及收據各一紙在卷可憑被害人之疏失行
    為，亦係本件車禍之肇事原因，與被告犯後已坦承犯行，犯後態度尚稱良好等一
    切情狀，從輕量處如主文所示之刑及易科罰金之折算標準，以資懲儆。
據上論斷，應依刑事訴訟法第二百九十九條第一項前段，刑法第二百七十六條第一項
第六十二前段、第四十七條、第四十一條第一項前段，罰金罰鍰提高標準條例第一條
前段、第二條，判決如主文。
中      華      民      國      九十一      年    四      月    十五    日
                                臺灣臺南地方法院交通法庭
                                    法  官  蔡  直  青
右正本證明與原本無異。
如不服本判決，應於判決送達後十日內向本院提出上訴狀( 應附繕本 )。
                                    書記官  孫  鈴  堯
中      華      民      國      九十一      年    四      月    十六    日
附錄本案論罪科刑法條全文：
中華民國刑法第二百七十六條第一項
 (過失致死罪)
因過失致人於死者，處二年以下有期徒刑、拘役或二千元以下罰金。
